【裁判字號】    95,簡上,206
【裁判日期】    950816
【裁判案由】    侵權行為損害賠償
【裁判全文】
臺灣臺北地方法院民事判決             95年度簡上字第206號
上  訴  人  甲○○
被上訴人    中華郵政股份有限公司
法定代理人  賴清祺
被上訴人    丁○○
追加被告    乙○○
共      同
訴訟代理人  官朝永律師
上列當事人間請求侵權行為損害賠償事件，上訴人對於中華民國
95年2月16日本院臺北簡易庭94年度北簡字第19525號第一審判決
提起上訴，並為追加之訴，本院於95年8月2日言詞辯論終結，判
決如下：
    主  文
上訴及追加之訴均駁回。
第二審及追加之訴訴訟費用由上訴人負擔。
    事實及理由
甲、程序方面：
一、被上訴人中華郵政股份有限公司（下稱中華郵政公司）法定
    代理人分別於民國95年3月16日、95年5月11日變更為丙○○
    、賴清祺，有被上訴人中華郵政公司95年3月16日人字第095
    1300167號及95年5月12日人字第0951301097號函、公司變更
    登記表在卷可稽，茲由丙○○、賴清祺分別於95年4月28日
    、95年6月7日具狀聲明承受訴訟，合先敘明。
二、按訴之變更或追加，非經他造同意，不得為之。但請求之基
    礎事實同一者，不在此限，民事訴訟法第446條第1項定有明
    文。又前開規定於簡易程序之第二審準用之，亦為民事訴訟
    法第436條之1第3項所規定。本件上訴人在原審原係依侵權
    行為之法律關係請求被上訴人給付新台幣（下同）190,800
    元，嗣於本院依同一法律關係追加乙○○為被告，並請求被
    上訴人與追加被告應連帶給付上訴人190,800元。又上訴人
    雖為訴之追加，但其基礎事實均為被上訴人中華郵政公司（
    下稱中華郵政公司）將上訴人配偶羅鳳圓開立0000000局號
    第0000000號帳戶（下稱系爭帳戶）列為警示帳戶所產生之
    損害，應否由被上訴人或追加被告負責賠償等情，並無二致
    ，依上開規定，應予准許。
乙、實體方面：
一、上訴人主張：上訴人投資民宿之經營，並以其妻羅鳳圓之名
    義向被上訴人中華郵政公司申辦系爭帳戶，提供為民宿消費
    者轉帳預約民宿等用途。94年2月4日，桃園縣政府警察局桃
    園分局武陵派出所根據錯誤之報案，誤以上訴人所使用之系
    爭帳戶為詐騙集團所用之人頭帳戶，而於同日通報被上訴人
    中華郵政公司，將系爭帳戶列為警示帳戶。嗣上訴人經和信
    電訊客服人員之電告，始知上情，經向警局提出說明後，警
    局隨即道歉並於翌日解除系爭帳戶之警示。詎被上訴人中華
    郵政公司已知系爭帳戶並非人頭帳戶，竟於94年3月1日，又
    因桃園縣政府警察局三峽分局根據同一錯誤報案而為重覆通
    報，未經查證，即再次將系爭帳戶列為警示帳戶，停止該帳
    戶接受轉帳等功能，因而造成上訴人所投資之民宿無法營業
    ，損失至少60,800元，並致上訴人名譽受損，且於同日晚間
    遭警方妨害自由留置近4小時，被上訴人中華郵政公司及前
    任法定代理人即追加被告、總經理即被上訴人丁○○自應賠
    償上訴人上開營業損失60,800元、名譽損失100,000元，及
    人身自由損失之慰撫金30,000元。為此，爰依侵權行為之法
    律關係起訴請求被上訴人及追加被告連帶賠償上訴人190,
    800元等語。
二、被上訴人及追加被告則以：系爭帳戶為羅鳳圓所申辦，上訴
    人並非該帳戶所有人，自不能向被上訴人及追加被告請求損
    害賠償。且被上訴人中華郵政公司係接獲上訴人所陳之警局
    通知，依主管機關財政部（現為行政院金融監督管理委員會
    ）92年10月29日台融局（一）字第0921000829號函之要求，
    始將系爭帳戶列為警示帳戶，並無不法可言，上訴人請求被
    上訴人及追加被告連帶賠償上開損失，並無依據。又被上訴
    人中華郵政公司係依據警局之通報內容，遇存款戶臨櫃提款
    時通知警方處理，乃盡國民應盡之義務，並無任何不法等語
    置辯。
三、本件原審對於上訴人之請求，判決上訴人全部敗訴，上訴人
    全部聲明不服，並追加乙○○為被告，求為（一）原判決廢
    棄。（二）被上訴人及追加被告應連帶給付上訴人19 0,800
    元；被上訴人則求為上訴及追加之訴均駁回。
四、本件上訴人主張被上訴人中華郵政公司將系爭帳戶列為警示
    帳戶，已造成伊所投資之民宿無法營業，並遭警方妨害自由
    留置近4小時，致伊受有營業損失60,800元、名譽損失100,0
    00元，及人身自由損失之慰撫金30,000元等情，被上訴人及
    追加被告固不否認被上訴人中華郵政公司將系爭帳戶列為警
    示帳戶之事實，但否認有何故意過失，亦否認上訴人因此受
    有損害。經查，上訴人自承系爭帳戶之名義人為其配偶羅鳳
    圓，故關於系爭帳戶之消費寄託關係係存在於被上訴人中華
    郵政公司與羅鳳圓之間，上訴人並非契約當事人，被上訴人
    中華郵政公司對之無任何契約義務可言。是以，無論被上訴
    人中華郵政公司將系爭帳戶列為警示帳戶有無違反郵政儲金
    匯兌法之規範，或違反被上訴人中華郵政公司與羅鳳圓間之
    契約義務，均與上訴人無涉，上訴人縱為系爭帳戶之實際使
    用人，因帳戶列警示帳戶而受損，然此損害屬純綷經濟上損
    失，非為本件上訴人主張之侵權行為損害賠償標的，故難認
    被上訴人中華郵政公司對之有何侵權行為，是上訴人據此請
    求被上訴人中華郵政公司、丁○○及追加被告連帶賠償其所
    受之損害即營業損失60,800元、名譽損失100, 000元，即非
    有據。又上訴人雖遭警方留置4小時，但此係第三人錯誤之
    報案所致，與被上訴人及追加被告均無關係，上訴人據此請
    求賠償人身自由損失之慰撫金30,000元，亦非有據。
五、綜上所述，上訴人既非系爭帳戶之名義人，則被上訴人中華
    郵政公司將系爭帳戶列為警示帳戶，難認對之有何侵權行為
    。又上訴人遭警方留置4小時，係第三人錯誤之報案所致，
    與被上訴人及追加被告均無關係。從而，上訴人依侵權行為
    之法律關係請求被上訴人及追加被告連帶給付190,800元，
    為無理由，不應准許。原審為上訴人敗訴之判決，並無不合
    ，上訴意旨指摘原判決不當，求為廢棄改判，並為訴之追加
    ，均無理由，應予駁回。
六、兩造其餘之攻擊或防禦方法及未經援用之證據，經本院斟酌
    後，認為均不足以影響本判決之結果，自無逐一詳予論駁之
    必要，併此敘明。
七、據上論結，本件上訴及追加之訴均無理由，依民事訴訟法第
    436條之1第3項、第449條第1項、第78條，判決如主文。
中    華    民    國    95    年    8     月    16    日
                  民事第五庭審判長法  官  翁昭蓉
                                  法  官  蔡如琪
                                  法  官  林秀圓
以上正本係照原本作成
本判決不得上訴
中    華    民    國    95    年    8     月    16    日
                                  書記官  林蓮女


司法院資訊處製作；財團法人民間司法改革基金會備份。
